臺灣高等法院刑事裁定
109年度抗字第855號
抗 告 人即
再審聲請人  江道仁


              （現於法務部○○○○○○○○○○○執行中）
上列抗告人因聲請再審案件，不服臺灣新北地方法院中華民國10
9年5月14日裁定（109年度聲再字第15號），提起抗告，本院裁
定如下：
    主  文
抗告駁回。                                              
    理  由
一、原裁定意旨略以：㈠依勞保局函文說明二記載：「案經查據
    貴單位（即告訴人）稱，江君（即聲請人）確切離職日期為
    106年3月31日，僱傭關係亦至是日終止」等語，經原審法院
    函請勞保局提供相關資料到院，該局提供告訴人公司提出於
    該局之職工離職申請單，其上「截薪日」欄記載為106年3月
    31日，下方則由告訴人公司人員以文字說明：「確切離職日
    期106年3月31日，僱傭關係亦為106年3月31日終止。茲因江
    先生（即聲請人）於106年4月7日才填表，故於106年4月7日
    才辦理退保」等語（見聲再卷第99頁），而告訴人提供之聲
    請人人事資料卡，其中「人事動態紀錄」欄，亦明確記載聲
    請人於106年3月31日離職（見107年度偵字第12240號卷【下
    稱偵12240卷】第35至37頁），則聲請人實際之離職日期應
    為106年3月31日，原確定判決認定聲請人離職日期為106年4
    月7日，固有違誤。㈡惟查，被告於106年4月7日簽署之自白
    書上，明確自承其「未經宏于公司同意卻利用職務之便自民
    國105年12月起至106年3月30日止陸續擅自拿取物料（廢銅
    、軟銅帶、電線）販賣，金額共計新台幣（下同）1,255,83
    3元（如附件1）」，而附表編號6至9所示物料均明確記載於
    該自白書之附件1內（編號6、7部分見附件1第1頁第六、七
    點【偵12240卷第43頁】，編號8部分見附件1第3頁【同上卷
    第47頁】，編號9部分見附件1第2頁【同上卷第45頁】），
    被告於偵訊時亦供承有拿走廢銅（即附表編號1至6）、軟銅
    帶（即附表編號7）、電線（即附表編號8、9）等語（見偵1
    2240卷第162頁），並於原審法院107年度審易字第3319號準
    備程序、審理時坦承起訴書所載之全部犯罪事實（見審易卷
    第86、96頁）。參以共犯黃加和於偵訊時所稱：「我們有拿
    附件一之第四到第七項（指附表編號4至7）」、「他（指聲
    請人）有答應外面的人說要拿便宜的電線去賣，後來才拿了
    太平洋的電線，拿了二次而已（指附表編號8、9）」等語（
    見107年度偵字第12241號卷第25、26頁），亦明確指出其與
    聲請人有侵占如附表編號6至9所示物料，而與聲請人上開自
    白書及偵訊時之陳述相符，則聲請人確有侵占如附表編號6
    至9所示物料之行為，堪以認定。㈢又前引聲請人自白書已明
    確記載其侵占如附表編號1至9所示物料之時間均在106年3月
    30日之前，堪認聲請人侵占如附表編號6至9所示物料之時間
    應在106年3月30日前近接之某時許。又原確定判決雖記載聲
    請人侵占如附表編號6至9所示物料之時間為106年4月1日、1
    06年4月5日，然無論聲請人、黃加和、告訴代理人陳秀鈴或
    告訴人管理事業處副理蕭惠媛，於偵審過程中均未曾表示聲
    請人及黃加和係在上開日期侵占如附表編號6至9所示之物料
    ；且觀蕭惠媛於偵訊時當庭提出之「匯流排事業處-銅料、
    編織軟銅帶遺失清單」所載：「六、106.04.01現場遺失無
    法統計下腳料（約20次）約2噸（2000Kg）。七、106.04.01
    經黃加和陳述-編織軟銅帶7-8捲@1捲70Kg×8（560Kg）」（
    見偵12240卷第53頁，所載物料即附表編號6、7），及所載
    工程部遺失電纜線說明：「106年4月5日盤點（詳附件）項
    次5-1，5-3，22，27，28三樓存放區遺失電纜線合計$24,12
    3」（即附表編號8）、配電盤遺失電線說明：「106年4月5
    日盤點（詳附件）三樓存放區遺失電線共計120卷，合計$12
    3,813-」（即附表編號9）（見偵12240卷第55頁）等語可知
    ，106年4月1日、106年4月5日實係告訴人經由盤點及黃加和
    陳述得知各該物料遺失之日期，並非各該物料實際遭侵占之
    日期，原確定判決認上開日期為聲請人之侵占日期，容有誤
    會。㈣由上所述，依卷內證據所示，聲請人侵占如附表編號6
    至9所示物料之時間，係在106年3月30日前近接之某時許，
    則聲請人提出之勞保局函文，雖可據以認定原確定判決關於
    聲請人於106年4月7日離職之記載有所違誤，然對於聲請人
    此部分行為構成業務侵占罪之認定並不生影響，而與刑事訴
    訟法第420條第1項第6款「足認受有罪判決之人應受無罪、
    免訴、免刑或輕於原判決所認罪名之判決者」之要件不符，
    而無從據以為開始再審之事由。綜上所述，原確定判決所載
    聲請人自告訴人公司離職之時間，以及聲請人侵占如附表編
    號6至9所示物料之時間，雖各有違誤之處，然聲請人確有侵
    占業務上持有上開物料之行為事證仍屬明確，是聲請人提出
    之勞保局函文經與卷內證據綜合判斷後，並不足使聲請人受
    無罪或輕於原判決所認罪名之判決。是聲請人之再審理由，
    經核與刑事訴訟法第420條第1項第6款規定要件不合，聲請
    人據此聲請再審，為無理由，應予駁回等語。
二、抗告意旨略以：抗告人於106年3月30日業已離職，退出屬於
    宏于電機有限公司勞保，而該案件係於106年4月1日後，則
    其業務與抗告人有何關係？該公司抗告人在職期間未曾提起
    業務侵占問題，何以在抗告人離職後提及此告訴？顯可知係
    因抗告人離職心生不滿事後羅織成罪栽贓抗告人。告訴人所
    提出之抗告人自白，係於抗告人離職後，106年4月7日要求
    抗告人至律師事務所，藉簽立離職書為由，事先以電腦打字
    打好，強行脅迫、利誘，趁抗告人不慎細看狀態下要求簽下
    離職書，換言之，告訴人所提證據違反經驗法則，其係藉以
    被告離職不慎簽立離職書及自白書，事後串飾將被告羅織成
    罪，顯告訴人已觸犯刑法第168條、第169條偽證及誣告罪。
    該公司（告訴人）在證據上憑以虛擬之物與時，並未提出其
    他人、物、時證據等明確事證，而告訴人所提之事由，證據
    上未能明確認定係抗告人所行，何以將抗告人論處罪刑？綜
    前所述，足悉原判決顯有刑事訴訟法第379條第14款後段之
    判決所載理由矛盾之判決當然違背法令及第378條之判決違
    背證據法則、經驗法則之違誤，且渠等違誤實影響判決之結
    果，故本案尚難定讞。為此，請撤銷原判決發回原審法院更
    新審理云云。
三、按修正後刑事訴訟法第420條第1項第6款所謂發現之新事實
    、新證據，不以該事證於事實審法院判決前已存在為限，縱
    於判決確定後始存在或成立之事實、證據，亦屬之。惟須該
    事證本身可單獨或結合先前已經存在卷內之各項證據資料，
    予以綜合判斷觀察，認為足以動搖原有罪之確定判決，而為
    受判決人無罪、免訴、免刑或輕於原判決所認罪名之判決者
    ，始得聲請再審。倘未具備上開要件，即不能據為聲請再審
    之原因。次按再審係就確定判決事實錯誤而設之救濟方法，
    與非常上訴旨在糾正法律上之錯誤不同，故如確定判決違背
    法令，雖可依非常上訴之方法謀求救濟，要不能據為聲請再
    審之理由（最高法院56年度台抗字第44號裁定意旨參照）。
    準此，再審及非常上訴制度，雖均為救濟已確定之刑事判決
    而設，惟前者係對原確定判決認定事實錯誤而設之救濟程序
    ，後者則在糾正原確定判決違背法令之錯誤。如對於原確定
    判決以違背法令為理由聲明不服，自應循非常上訴程序救濟
    ，兩者訴訟上之構造及目的並不相同。
四、經查：原裁定以抗告人提出勞保局函文（勞動部勞工保險局
    108年11月8日函）主張原確定判決認定原確定判決附表編號
    6至9所示之物遭抗告人所侵占之事實有誤聲請再審，核無刑
    事訴訟法第420條第1項第6款所示因發現新事實或新證據，
    單獨或與先前之證據綜合判斷，足認受有罪判決之人應受無
    罪、免訴、免刑或輕於原判決所認罪名之判決之情形，因而
    駁回其聲請，業已詳述所憑之依據及得心證之理由如上，經
    核並無違誤。抗告意旨雖稱其自白書係告訴人先打好讓抗告
    人簽名，自白非出於自願等語，然抗告人於偵訊時、原審法
    院107年度審易字第3319號準備程序、審理時均坦承起訴書
    所載之全部犯罪事實，堪認抗告人於訴訟程序中有多次機會
    否認犯行，然均為坦承，難認最初簽寫自白書時，非出於本
    意。又除上揭被告自白書外，原判決尚有依憑上述其他人證
    、物證，而非僅以抗告人之單一自白論罪。此外，抗告人並
    未對原裁定駁回其再審聲請之論述，如何違法、不當為具體
    指摘，而係就原確定判決及原裁定認定之事實、已說明論斷
    之事項及證據調查、取捨、判斷，徒憑己見為相異評價之主
    張而任意指摘、再行爭執，亦未具體論述本件聲請有何事實
    審法院判決前已存在或成立而未及調查斟酌，或於判決確定
    後始存在或成立之事實或證據，且該事證單獨或與先前之證
    據綜合判斷，有應為受判決人有利判決之情形，難認合於刑
    事訴訟法第420條第1項第6款之聲請再審要件，亦無足認原
    裁定駁回本件再審聲請有何違誤。至抗告意旨雖主張原確定
    判決顯有刑事訴訟法第379條第14款後段之判決所載理由矛
    盾之判決當然違背法令及第378條之判決違背證據法則、經
    驗法則之違誤云云，然此乃得否聲請非常上訴之範疇，揆諸
    前揭說明，自非聲請再審所得救濟，是此部分抗告意旨，難
    認可採。綜上所述，抗告人執前詞指摘原裁定不當，為無理
    由，應予駁回。另依本件聲請再審意旨所陳各情，顯無通知
    聲請人或檢察官到場並聽取意見之必要，刑事訴訟法增訂第
    429條之2規定，對於原裁定結果不生影響，附此敘明。
據上論斷，應依刑事訴訟法第412條，裁定如主文。
中　　華　　民　　國　　109 　年　　7 　　月　　6 　　日
                  刑事第八庭    審判長法　官  陳世宗
                                      法　官  吳勇毅
                                      法　官  呂寧莉
以上正本證明與原本無異。
不得再抗告。
                                      書記官  賴資旻
中　　華　　民　　國　　109 　年　　7 　　月　　6 　　日